臺灣高等法院刑事判決　　　　　　　　 96年度上訴字第840號
上　訴　人
即　被　告　甲○○
　　　　　　　　　　現
選任辯護人　任鳴鉅律師
選任辯護人　郭承昌律師
上列上訴人因毒品危害防制條例案件，不服臺灣板橋地方法院95
年度訴字第2271號，中華民國95年12月12日第一審判決（起訴案
號：臺灣板橋地方法院檢察署95年度偵字第13126、13920號），
提起上訴，本院判決如下：
    主  文
原判決關於甲○○部分撤銷。
甲○○連續販賣第一級毒品，處無期徒刑，褫奪公權終身。扣案
之第一級毒品海洛因壹包（驗餘淨重貳點陸貳公克）沒收銷燬，
扣案之外包裝袋壹只、磅秤壹台及分裝袋壹佰伍拾柒只，均沒收
。
甲○○被訴販賣第二級毒品部分，無罪。
    事  實
一、甲○○明知海洛因、安非他命係毒品危害防制條例管制之第
    一級及第二級毒品，依法不得販賣、持有，竟基於販賣第一
    級毒品海洛因以營利之概括犯意犯意，於民國（下同）95年
    4 月1日及同年月2日之前，向姓名年籍均不詳綽號「阿修」
    之成年男子購入海洛因後，於95 年4月1日及同年月2日兩次
    以0000000000號行動電話號碼與乙○所使用之0000000000號
    互相聯絡，並於電話中議定海洛因販售事宜，並分別於臺北
    縣板橋市○○○路附近及同縣三重市○○街與龍門路口附近
    ，以每次新臺幣（下同）10,000元之價格，連續販賣數量不
    詳之海洛因予乙○。嗣於95年5月19日8時許，在臺北縣三重
    市○○街125巷12號4樓為警查獲，並扣得甲○○所有之第一
    級毒品海洛因1包（驗餘淨重2.62 公克）、甲○○所有供販
    賣第一級毒品海洛因所用之磅秤1台、分裝袋157只及殘渣袋
    2只、行動電話門號0000000000、0000000000 號SIM卡2張等
    物（甲○○涉嫌施用毒品部分由檢察官另行偵辦）。
二、案經臺北市政府警察局報告臺灣板橋地方法院檢察署檢察官
    偵查起訴。
    理  由
壹、原判決關於乙○部分，業經確定，本案應審理者，僅上訴人
    即被告甲○○部分耳，合先敘明。
貳、有罪部分（販賣第一級毒品予乙○2次）：
一、經查上訴人即被告甲○○供認向綽號「阿修」之姓名年籍不
    詳成年男子購買海洛因以及持交海洛因予乙○之事實不諱，
    雖矢口否認有販賣海洛因予乙○之犯行，辯稱，伊係與乙○
    合資向人購買，並非販賣予乙○云云。
二、惟查：
 (一).上揭犯罪事實，業據證人乙○於檢察官偵訊時結證其係以行
    動電話與上訴人即被告聯絡購買毒品、電話中其以「阿賢」
    稱呼上訴人即被告、上訴人即被告則以「兄仔」稱呼證人、
    約定地點在板橋市○○○路及三重市○○街與龍門路口附近
    等情甚詳，稱：「（問：有無向甲○○購買過毒品？）有，
    我的綽號叫大隆，我都是用0000000000、0000000000與甲○
    ○購買毒品，至於他向誰調貨我不清楚，我在電話中會稱呼
    他阿賢，他是稱呼我兄仔，我是從95年2 月間開始跟他購買
    毒品海洛因，每次向他購買1萬元至3萬元不等的毒品，期間
    大概跟他購買了四、五次，最後一次是95年5 月16日左右的
    早上，約定地點在板橋市○○○路及三重市○○街與龍門路
    口附近，至於詳細時間我不太清楚，也有在凌晨向他買過毒
    品」等語（詳95年度偵字第13920號卷第32頁）。
 (二).臺北市政府警察局依據通訊保障及監察法第5條第1項第1 款
    、毒品危害防制條例第4 條之規定，向臺灣臺北地方法院檢
    察署聲請，經該署檢察官核發95年3 月23日95年北檢大洪聲
    監續字第000361號通訊監察書（監察期間95年3 月24日上午
    10時起至95年4 月21日上午10時止，實施通訊監察，有通訊
    監察書影本1份在卷可證（詳95年度偵字第13126號卷第33頁
    ）；次依臺北市政府警察局製作之通訊監察譯文內被告甲○
    ○持用之0000000000行動電話與證人乙○持用之0000000000
    號行動電話通話紀錄內容（附於95年度偵字第13126 號卷第
    43-53頁）以：
    (1)95年4月1日2時7分33秒：「（發話人，即乙○）：阿賢喔
      ，你那裡查某的有比較好的嗎？（收話人，即被告甲○○
      ）：我不知道耶，他拿給我就這樣了。（發話人）：最少
      也要像昨天那樣喔。（收話人就是昨天那個啊。（發話人
      ）：你還有嗎？（收話人）有啊（發話人）：不要像昨天
      那個還差耶。（收話人）：我不知道耶。‧‧‧（發話人
      ）：昨天那個你有夠一個嗎？（收話人）：有啊，昨天我
      拿一些給你啊。（發話人）：你不要二個滲起。（收話人
      ）：沒有啦。（發話人）：你拿個來給我好嗎？（收話人
      ）：我現在臺北我要回去三重喔。（發話人）：你去三重
      幹嘛？（收話人）：我放在三重啊。（發話人）：那怎麼
      辦，沒關係啦，車錢我幫你出啦，我貼你一千元啦。（收
      話人）：好，這樣我會晚一點。（發話人）：不可以啦，
      人家在等不可以太久。（收話人）：好啦。
    (2)95年4月1日2 時38分33秒：「（發話人，即乙○）：你到
      了嗎？（收話人，即被告甲○○）：我到了。（發話人）
      ：我到三重了，你是說在哪裡？（收話人）：在仁愛街跟
      龍門路你知道嗎？（發話人）：我從新莊過來，我到三和
      路與龍門路打給你。（收話人）：好。
    (3)95年4 月1 日18時50分27秒：「（發話人，即被告甲○○
      ）：兄耶，我阿賢，我朋友跟我說他晚一點要拿查某的給
      我，比昨天給你的還好。（收話人，即乙○）：什麼意思
      ，你問看我要不要拿嗎？（發話人）：對。（收話人）：
      我錢準備等你。（發話人）：比昨天還好。（收話人）：
      但是他那好像太貴了。（發話人）：我不知道，他就這樣
      ，他是要拿給我，是我問兄耶你要嗎？（收話人）：好啦
      ，你跟他拿起來，最少一錢啦，應該是拿二錢吧！（發話
      人）：好，我拿到打給你。（收話人）好。
    (4)95年4月2日19時14分41秒：「（發話人，即被告甲○○）
      ：我阿賢，你那個還要嗎？（收話人，即乙○）：明天吧
      ！（發話人）：因為我今天拿回來了，你說要打給我也沒
      打。（收話人）：也沒拿到錢要明天確定。（發話人）：
      我今天拿到了。（收話人）：我今天也沒辦法拿錢給你啊
      ！（發話人）：喔！（收話人）：你那裡『硬』的怎麼算
      ？（發話人）：一樣啊！（收話人）：一兩耶。（發話人
      ）：七五啊！（收話人）：哭夭差那麼多，我明天再打給
      你啦，要有確定啦！（發話人：好」
    (5)95年4月2日23時55分58秒：「（收話人，即被告甲○○）
      ：兄耶。（發話人，即乙○）：你有辦法現在馬上過來嗎
      ？（收話人）：慢十分鐘可以嗎？（發話人）：很趕耶有
      辦法嗎？（收話人）：因為我現在等人。（發話人）：跑
      不開喔，那就沒效了，人家這很趕，你無法先交代別人嗎
      ？（收話人）：我這都沒人了。（發話人）：你叫你朋友
      先等一下再過來啊！（收話人）：他們在路上了啊！‧‧
      他們要幹嘛，拿東西嘛！（發話人）：對啊！（收話人）
      ：那怎麼辦，不然你叫他來板橋不會，華江橋相等。（發
      話人）：好啊，我在三重耶。（收話人）：那你過大和橋
      文化路口你右轉停路邊等就好。（發話人）：你要幫我付
      車錢。（收話人）：好。（發話人）：我沒跟你說你知道
      我要拿什麼啊！（收話人）：喔。（發話人）：查某的拿
      一個過來好了，現在喔！（收話人）：好」等語。
 (三).經原審審理時審判長究明監聽譯文中所謂『查某』、『硬』
    係何意？上訴人即被告甲○○與證人乙○均稱，「『查某』
    係指海洛因」、『硬』係指安非他命」等語（詳本院95年10
    月11日審判筆錄第7-8頁）。
三、綜上監聽證據顯示：
 (一).上訴人即被告甲○○於95年4月1日自2時7分33秒至18時50分
    27秒前後三度與乙○互通行動電話，第一次乙○發話所謂：
    「…，你那裡『查某』的有比較好的嗎？」、「最少也要像
    昨天那樣喔。」、「不要像昨天那個還差耶。」、「昨天那
    個你有夠一個嗎？」、「你不要二個滲起。」，而上訴人即
    被告回話所稱：「有啊」、「有啊，昨天我拿一些給你啊。
    」應係乙○發話與上訴人即被告洽購毒品海洛因，其中尚有
    品質之要求；又上訴人即被告收話時所謂：「我現在臺北我
    要回去三重喔。」「我放在三重啊。」，應係毒品來源在三
    重市，須前往三重市取貨；乙○發話所謂：「…沒關係啦，
    車錢我幫你出啦，我貼你一千元啦。」，應係乙○同意上訴
    人即被告至三重市取貨，并允貼一千元車資：爾後兩人所謂
    ：「好，這樣我會晚一點。」以及「不可以啦，人家在等不
    可以太久。」、「好啦」等對話，應係討論交付毒品之時間
    問題。
    第二次乙○發話所謂：「你到了嗎？」，上訴人即被告回稱
    ：「我到了。」、乙○發話所謂：「我到三重了…」，應係
    兩人互詢對方人在何處？以及告知自己人在何處？乙○發話
    所謂：「…你是說在哪裡？」與上訴人即被告所謂：「在仁
    愛街跟龍門路你知道嗎？」以及乙○發話所謂：「我從新莊
    過來，我到三和路與龍門路打給你。」、上訴人即被告回稱
    ：「好。」，應係討論交付毒品之地點。
    第三次上訴人即被告發話所謂：「兄耶，我阿賢，我朋友跟
    我說他要拿『查某』的給我，比昨天給你的還好。」、「比
    昨天還好。」，應係告知乙○毒品已經到手，毒品之品質不
    錯，其回答乙○反問（什麼意思，你問看我要不要拿嗎？稱
    ：「對。」，應係確認乙○是否購買；嗣後兩人之間所謂：
    「但是他那好像太貴了。」、「我不知道，他就這樣，他是
    要拿給我，是我問兄耶你要嗎？」、「好啦，你跟他拿起來
    ，最少一錢啦，應該是拿二錢吧！」、「好，我拿到打給你
    。」、「好。」等對話，應係討價還價，最後敲定，乙○并
    要求毒品之數量。
 (二).95 年4月2 日19時14分41秒至23時55分58秒有二度通話，第
    一次上訴人即被告發話所謂：「我阿賢，你那個還要嗎？」
    、「因為我今天拿回來了，你說要打給我也沒打。」、「我
    今天拿到了。」，應係上訴人即被告手上有毒品，詢問乙○
    是否購買；而乙○回答所謂：「明天吧！」、「也沒拿到錢
    要明天確定。」、「我今天也沒辦法拿錢給你啊！」，應係
    以手頭欠錢，明天決定；之後兩人對話：「你那裡『硬的』
    怎麼算？」、「一兩耶。」、「哭夭差那麼多，我明天再打
    給你啦，要有確定啦！」與「一樣啊！」、「七五啊！」，
    應係乙○與上訴人即被告商討安非他命之價格與數量。且從
    上訴人即被告取得毒品之後，始與乙○討論價錢與數量之情
    節以觀，上訴人即被告所為其與乙○合資購買毒品之說詞，
    其辯解顯與事實不符，不足採信。第二次乙○發話所謂：「
    你有辦法現在馬上過來嗎？」、（發話人）：「很趕耶有辦
    法嗎？」、「跑不開喔，那就沒效了，人家這很趕，你無法
    先交代別人嗎？」、「你叫你朋友先等一下再過來啊！」，
    應係乙○改變主意，急須毒品，急欲上訴人即被告設法送毒
    品過去；上訴人即被告所謂：「慢十分鐘可以嗎？」、「因
    為我現在等人。」、「我這都沒人了。」、「他們在路上了
    啊！‧‧他們要幹嘛，拿東西嘛！」，應係上訴人即被告表
    示無法立刻送毒品過去；其後，上訴人即被告所謂：「那怎
    麼辦，不然你叫他來板橋不會，華江橋相等。」、「那你過
    大和橋文化路口你右轉停路邊等就好。」，應係上訴人即被
    告想出對策，要求乙○設法前來取貨；而乙○所謂：「「對
    啊！」、「好啊，我在三重耶。」，應係同意前去取貨；又
    乙○所謂：「你要幫我付車錢。」、上訴人即被告答稱：「
    好。」，應係兩人談妥由上訴人即被告之付車資；最後，乙
    ○所謂：「我沒跟你說你知道我要拿什麼啊！」、「『查某
    』的拿一個過來好了，現在喔！」，應係表明購買毒品海洛
    因，由上訴人即被告回答：「好」而告敲定。且從乙○改變
    主意之後，始討論如何送貨之情節以觀，乙○顯係向上訴人
    即被告購買，乙○在原審審判中翻異前詞，所謂其與上訴人
    即被告合資購買毒品之說詞，顯在為上訴人即被告脫罪，核
    與事實不符，亦不足採。
四、以上作為判斷依據之證人乙○於95年7 月20日檢察官偵查中
    所為陳述以及法務部調查局95年7月10日調科壹字第0600120
    62號鑑定通知書、扣押物品目錄表及0000000000號行動電話
    監聽譯文等證據，其證據能力核無瑕疵，附帶敘述如下：
 (一).按被告以外之人於偵查中向檢察官所為之陳述，除顯有不可
    信之情況者外，得為證據，刑事訴訟法第159之1 第2項著有
    明文，此係因上開偵查中向檢察官所為之陳述雖仍為審判外
    之陳述，但立法者衡量刑事訴訟法規定檢察官代表國家偵查
    犯罪、實施公訴，依法有訊問被告、證人、鑑定人之權，且
    實務運作時，偵查中檢察官向被告以外之人所取得之陳述，
    原則上均能遵守法律規定，不致違法取供，其可信性極高，
    為兼顧理論與實務為由，而對「被告以外之人於偵查中向檢
    察官所為之陳述」，例外規定除有顯不可信之情況者外，得
    為證據。
    查本件證人乙○於95年7 月20日於檢察官偵訊時所為之證述
    ，業經具結，而上訴人即被告及其選任辯護人均未具體提出
    上開證人在偵查中所述有何顯不可信之情況以供審酌、調查
    ，況該證人在檢察官偵查中知此項證詞，核與所採證之監聽
    內容吻合，自有證據能力。
 (二).按有事實足認被告或犯罪嫌疑人有犯最輕本刑為三年以上有
    期徒刑之罪罪嫌，並危害國家安全或社會秩序情節重大，而
    有相當理由可信其通訊內容與本案有關，且不能或難以其他
    方法蒐集或調查證據者，得發通訊監察書；通訊監察書，偵
    查中由檢察官依司法警察機關聲請或依職權核發，審判中由
    法官依職權核發，通訊保障及監察法第五條第一項第一款、
    第二項定有明文。
    查本件上訴人即被告於偵查中係涉嫌犯毒品危害防制第4 條
    第1項、第2項規定之販賣第一級、第二級毒品犯罪，其法定
    刑為死刑或無期徒刑、無期徒刑或七年以上有期徒刑，且此
    類犯罪危害社會秩序情節重大，警察機關於案件尚在偵查階
    段，向檢察官提出聲請，經檢察官認定有相當理由可信其通
    訊內容與本案有關，且不能或難以其他方法蒐集或調查證據
    ，據而核發通訊監察書，警察機關根據此一通訊監察書實施
    監聽所取得之監聽內容，係依法定程序取得之證據。又關於
    監聽譯文，上訴人即被告及其選任辯護人對於該證據之同一
    性（udentification）與真實性（authentication）均無爭
    執，亦具有證據能力。
五、綜上所述，上訴人即被告上開販賣第一級毒品海洛因予乙○
    之事實，已堪認定。又按近年來政府為杜絕毒品氾濫，對於
    販賣毒品，非但法律制定重罰，查緝毒品之販賣，亦不遺餘
    力，眾所週知，此觀之上訴人即被告前開販賣予乙○時，及
    其隱密之情，可認知之甚稔，其若無利可圖，衡情起甘冒此
    鉅大風險？次從其於臨交貨之際，猶與乙○討價還價之情以
    觀，更足見係意圖牟利而販賣。是上訴人即被告上開意圖牟
    利而販賣第一級毒品海洛因予乙○之事實，堪予認定。核其
    所為，係犯毒品危害防制條例第4條第1項販賣第一及毒品罪
    ，其基於概括犯意，販賣予乙○2 次，應屬連續犯，以一罪
    論。
六、上訴人即被告行為後，刑法業於94年2月2日修正公布，95年
    7月1日起施行，其中與本件有關之第2 條（新舊法比較）業
    已修正，並刪除第56條（連續犯）之規定。按「行為後法律
    有變更者，適用行為時之法律，但行為後之法律有利於行為
    人者，適用最有利於行為人之法律」，修正後刑法第2條第1
    項定有明文。此條規定係規範行為後法律變更所生新舊法律
    比較適用之準據法，本身尚無新舊法比較之問題，於新法施
    行後，應一律適用新法第2條第1項之規定，為「從舊從輕」
    之比較，先予敘明。
    次按「連續數行為而犯同一之罪名者，以一罪論，但得加重
    其刑至二分之一」，修正前刑法第56條定有明文，此條文經
    修正刪除。亦即被告基於概括犯意所為之數行為，自95年 7
    月1 日起已不再成立連續犯而得論以一罪，而應依具體行為
    之性質論罪。查上訴人即被告本案所為兩次販賣第一級毒品
    連續犯，依修正前刑法第56條規定，論以一罪，較依新法分
    論以多次販賣第一級毒品罪之結果，對上訴人即被告較為有
    利，故應適用修正前刑法，併此敘明。
參、不另為無罪諭知及諭知無罪部分：
一、公訴意旨另以，上訴人即被告甲○○除上開販賣第一級毒品
    海洛因予乙○之外，尚販賣第一、二級毒品海洛因及安非他
    命予乙○2次，并自95 年3月間起，以海洛因、安非他命0.4
    公克販售2,000 元之價格，多次販賣第一、二級毒品海洛因
    及安非他命予姓名年籍均不詳綽號「蟾蜍」、「寶寶」等人
    ，因認上訴人即被告此部分亦涉犯毒品危害防制條例第4 條
    第1項、第2項之販賣第一、二級毒品罪嫌。
二、按犯罪事實應依證據認定之，無證據不得認定犯罪事實，又
    不能證明被告犯罪，應諭知被告無罪之判決，刑事訴訟法第
    154條第2項、第301條第1項分別定有明文。又事實之認定，
    應憑證據，如未能發現相當證據，或證據不足以證明，自不
    能以推測或擬制之方法，為裁判基礎（最高法院40年台上字
    第86號判例參照）。且認定犯罪事實所憑之證據，雖不以直
    接證據為限，間接證據亦包括在內，然而無論直接證據或間
    接證據，其為訴訟上之證明，須於通常一般之人均不致所懷
    疑，而得確信其為真實之程度者，始得據為有罪之認定，倘
    其證明尚未達到此一程度，而有合理之懷疑存在而無使事實
    審法院得有罪之確信時，即應由法院為諭知被告無罪之判決
    （最高法院76年台上字第4986號判例參照）。
三、公訴人認上訴人即被告此部份犯行，無非係以乙○關於此部
    分之證詞以及監聽譯文關於「蟾蜍」、「寶寶」部分之記載
    ，資為依據。
四、惟訊據上訴人即被告堅決否認此部份販賣第一、二級毒品海
    洛因及安非他命之犯行。且查上訴人即被告自95 年3月24日
    至同年4月21日即受電話監聽，嗣於同年4 月28日至同年5月
    27日又受電話監聽，合計監聽期間將近2 個月，此有台灣台
    北地方法院檢察署通訊監察書在卷可稽，茲查關於上訴人即
    被告與乙○通話部分，除前述憑以認定上訴人即被告販賣海
    洛因予乙○2 次之外，并無其他上訴人即被告販賣海洛因或
    安非他命予乙○之電話對話，故乙○關於此部分之證詞，尚
    乏佐證。至於前述理由三-(二)-(4)95年4月2日19時14分41秒譯
    文中，固有乙○謂：「你那裡『硬』的怎麼算？」之談話，
    但該項談話查係上訴人即被告銷售海洛因時，乙○順便詢問
    安非他命之行情，亦不足認上訴人即被告該次販賣海洛因當
    中夾有販賣安非他命之事實。是故，上訴人即被告被訴95年
    4月1日、4月2日販賣第一級毒品海洛因以外之販賣第一、二
    級毒品予乙○部分之犯罪，不能證明。
五、次查上訴人即被告持用之0000000000號行動電話與綽號「阿
    保」（即起訴書所指之「寶寶」）持用之0000000000號行動
    電話通話紀錄內容（附於95年度偵字第13126 號卷第40頁、
    49頁、52頁）略以：
    (1)95年3 月2 日22時42分：（發話人，即阿保）：阿修你那
      袋子是多重的，是0.5 嗎？（收話人，即被告甲○○）：
      0.45。（發話人）：你有確定那些都磅過了？（收話人）
      ：有啊！（發話人）準的喔！（收話人）：對啊！（發話
      人）：這樣我就直接要拿去給人家了喔！（收話人）：好
      。（發話人）：我看怎樣有問題我再打給你。（收話人）
      ：好。
    (2)95年4月2日16時44分36秒：（發話人，即阿保）：‧‧你
      那現在還有別種的嗎？（收話人，即被告甲○○）：有啊
      ！（發話人）：比較好的還是比較差的？（收話人）：這
      個你要自己看看了，因為我跟你說好你又還是覺得差啊！
      （發話人）：你自己感覺怎樣？（收話人）：可以啊！我
      拿給別人都沒說怎樣啊！（發話人）：那多少？（收話人
      ）：你要多少啊！（發話人）：試一。（收話人）：二萬
      啊！（發話人）：你那現在有多少？（收話人）：你要多
      少？（發話人）：一個你要給我多少？（收話人）：八萬
      啊！（發話人）：我到半路打給你喔！（收話人）我現在
      三重耶！（發話人）：那要怎麼辦。（收話人）：我現在
      都在三重啊！（發話人）：為什麼？（收話人）：看你要
      來三重嗎？（發話人）：我是只知道之前那裡而已。（收
      話人）：你要怎麼來？（發話人）：我打給我朋友來載我
      啊！（收話人）：你叫他載你來龍門路。（發話人）：我
      要出門打給你。（收話人）：好。
    (3)95年4月2 日22時8分44秒：（發話人，即阿保）：‧‧不
      然你在哪裡？（收話人，即被告甲○○）：仁愛街龍門路
      這裡。（發話人）：阿修這次這麼遠，你不可以讓我跑來
      跑去喔！（收話人）：我這個每個人都跟我說不錯啊！（
      發話人）：我一定要拿走就對了。（收話人）：不可以你
      可以再拿來換啊。（發話人）：好的」等語。
    上訴人即被告甲○○持用之0000000000號行動電話與綽號「
    蟾蜍」持用之0000000000號行動電話通話紀錄內容（附於95
    年度偵字第13126號卷第56頁）略以：
    (1)95年4月19日3時8 分12秒：（發話人，即綽號「蟾蜍」）
      ：現在一克是多少？（收話人，即被告甲○○）：35喔。
      （發話人）：今天有很多人要拿一克的。（收話人）：我
      欠好嗎？（發話人）：問題我不知道啊，我最近才再問啊
      ，他說35，我說我不知道，阿水也打給我說他出來了。
    (2)95年4 月19日12時34分43秒：（發話人，即綽號「蟾蜍」
      ）：人家要拿一個。（發話人，即被告甲○○）：一個是
      多少？（發話人）：一個小的，你在哪？（收話人）：一
      樣啊」等語之記載。
六、惟上訴人即被告與綽號「寶寶」、「蟾蜍」通話後，是否確
    有碰面？若確有碰面，渠等碰面後，上訴人即被告是否確有
    交付毒品？又係交付何種毒品予「寶寶」、「蟾蜍」？而「
    寶寶」、「蟾蜍」究竟何人？在在缺乏佐證。故不能僅憑此
    項上訴人即被告綽號「蟾蜍」、「寶寶」等人之前開通話紀
    錄，即以擬制推測之方式認定上訴人即被告自95年3月間起
    ，販賣第一、二級毒品海洛因及安非他命予綽號「寶寶」、
    「蟾蜍」等人。是故，上訴人即被告被訴販賣第一、二級毒
    品予「寶寶」、「蟾蜍」之犯罪，亦不能證明。
七、公訴意旨既認上訴人即被告此部分販賣第一級毒品行為與前
    開有罪部分具有連續犯之裁判上一罪關係，爰不另為無罪之
    諭知；惟此被訴販賣第二級毒品安非他命部分，公訴人並未
    為裁判上上一罪之主張，本院自另應為無罪之諭知。
肆、原審予以論科，固非無見。惟查上訴人即被告本件販賣第一
    級毒品予乙○，僅有2次，已如前述，原判決竟認定為3次；
    又被訴販賣第二級毒品予乙○或「寶寶」、「蟾蜍」之行為
    ，不能證明，原判決認定竟認定犯罪，均有違誤。上訴人即
    被告上訴意旨否認販賣第二級毒品犯罪，指摘原判決該部分
    不當云云，為有理由；又上訴人即被告上訴意旨否認販賣第
    一級毒品犯罪，指摘原判決該部分不當云云，固未盡可取，
    惟原判決此部份既有違誤，亦屬不能維持，本院自應將原判
    決甲○○部分撤銷改判。
伍、爰審酌上訴人即被告販賣第一級毒品海洛因犯罪，危害他人
    ，戕害國民健康，以及犯罪後態度尚飾詞推諉等一切情狀，
    又審酌并無客觀足以憫恕之事由，依法處以無期徒刑，並褫
    奪公權終身。復按毒品危害防制條例第19 條第1項關於沒收
    之規定，係採義務沒收主義，故凡犯同條例第4條至第9條、
    第12條、第13條或第14條第1項、第2項之罪者，其供犯罪所
    用之物或因犯罪所得之財物，且屬犯人所有者，即應依該規
    定沒收，法院無審酌之餘地（見最高法院93年度臺上字第13
    60號、第1365號判決意旨）。故扣案之海洛因1 包（驗餘淨
    重2.62公克），為第一級毒品，業經法務部調查局鑑驗明確
    ，有該局95年7月10日調科壹字第060012062 號鑑定通知書1
    紙在卷可按，不問屬於犯人與否，應依毒品危害防制條例第
    18條第1項前段規定，宣告沒收並銷燬之。扣案之磅秤1台，
    係供被告甲○○計算毒品重量之用；扣案之分裝袋157 只及
    包裝前開海洛因之外包裝袋1 只，有防止毒品裸露、逸出及
    潮濕之功用，並便於分裝、攜帶、販賣毒品所用之物，均為
    被告甲○○所有，均應依毒品危害防制條例第19 條第1項規
    定，併予宣告沒收。至扣案之行動電話門號0000000000、00
    00000000號SIM卡計2張及殘渣袋2 只，被告甲○○否認該等
    物品為供犯本件犯罪所用之物，因查無其他積極證據足資證
    明該等物品係被告甲○○供本件犯罪所用之物，即無從於本
    案諭知沒收；另扣案之大麻（驗餘淨重13.18 公克），可能
    作為被告甲○○其他犯罪情節之佐證，亦不宜於本案以違禁
    物而單獨宣告沒收；又未扣案之行動電話門號0000000000號
    SIM卡1張，係由用戶填寫申請表，經該電信公司審核後所租
    用，代表門號之SIM卡，用戶一 旦停止租用，或因有違約事
    宜發生，通信公司均得將該門號收回，另行出租使用，非被
    告甲○○所有，依上開說明，不為沒收之諭知。又本件販賣
    海洛因予乙○2 次，其價額尚不明確，無從諭知沒收及追徵
    價額，附此敘明。
據上論斷，應依刑事訴訟法第369條第1項前段、第364條、第299
條第1項前段、第301條第1項前段，毒品危害防制條例第4 條第1
項、第18條第1項前段，刑法第2 條第1項、第11條、修正前刑法
第56條、刑法第37條第1項，判決如主文。
本案經檢察官黃全祿到庭執行職務。
中　　華　　民　　國　　96　　年　　5 　　月　　16　　日
                　刑事第五庭　審判長法　官　吳　敦
                                　　法　官　張傳栗
                                　　法　官　陳祐治
以上正本證明與原本無異。
如不服本判決，應於收受送達後十日內向本院提出上訴書狀，其
未敘述上訴之理由者並得於提起上訴後十日內向本院補提理由書
（均須按他造當事人之人數附繕本）。
                                　　書記官　蔡慧娟
中　　華　　民　　國　　96　　年　　5 　　月　　17　　日
附錄：本案論罪科刑法條全文
毒品危害防制條例第4條：
製造、運輸、販賣第一級毒品者，處死刑或無期徒刑；處無期徒
刑者，得併科新臺幣 1 千萬元以下罰金。
製造、運輸、販賣第二級毒品者，處無期徒刑或 7 年以上有期徒
刑，得併科新臺幣 7 百萬元以下罰金。
製造、運輸、販賣第三級毒品者，處 5 年以上有期徒刑，得併科
新臺幣 5 百萬元以下罰金。
製造、運輸、販賣第四級毒品者，處 3 年以上 10 年以下有期徒
刑，得併科新臺幣 3 百萬元以下罰金。
製造、運輸、販賣專供製造或施用毒品之器具者，處 1 年以上
7年以下有期徒刑，得併科新臺幣 1 百萬元以下罰金。
前五項之未遂犯罰之。
